【裁判字號】    89,交聲,237
【裁判日期】    890821
【裁判案由】    交管條例聲異
【裁判全文】
臺灣板橋地方法院交通事件裁定                    八十九年度交聲字第二三七號
    原處分機關  交通部公路局臺北區監理所
    異  議  人
    即受處分人  甲○○
右列異議人因違反道路交通管理處罰條例案件，對於交通部公路局臺北區監理所於八
十九年三月三十日所為之處分（北監五字駕裁第00－000000號），聲明異議
，本院裁定如左：
    主      文
原處分罰鍰部分撤銷。
    理      由
一、異議人聲明異議意旨略以：異議人於民國（下同）八十六年五月一日駕駛車牌號
    碼ＥＹ－六九二五號自用小客車於國道高速公路超速行駛，然異議人及家屬、鄰
    居卻從未接獲舉發違反道路交通管事件通知書，逕接到本件裁決書，若能證明本
    人或親友曾接獲該通知書，則異議人願依裁決書所裁處之最高罰鍰金額繳納，為
    此，聲明異議，請求給予應有之處分等語。
二、原處分機關係以異議人即受處分人甲○○於八十六年五月一日十三時二十五分在
    國道高速公路三Ｋ北向車道超速行駛，違反道路交通管理處罰條例，為內政部警
    政署國道公路警察隊第一警察隊汐止分隊警員逕行舉發，移送該監理所處理，因
    異議人未依通知日期到案，逕依道路交通管理處罰條例第三十三條（第一項）、
    第六十三條第一項第一款之規定裁處罰鍰新臺幣六千元，並記違規點數一點。
三、異議人於異議狀中就上開違規之事實不加爭執，且有採證照片一紙附卷足稽，是
    其有道路交通管理處罰條例第三十三條（第一項）所規定之汽車行駛於高速公路
    或設站管制之道路，而不遵管制之規定之違規情事固然屬實，惟聲明異議所執前
    詞則尚應審究是否有據？經查：。
（一）按汽車行駛於高速公路或設站管制之道路，而不遵管制之規定者，處汽車駕駛
      人新台幣三千元以上六千元以下罰鍰，且汽車駕駛人，違反第三十三條者，除
      依原條款處罰鍰外，並予記點一點，道路交通管理處罰條例第三十三條第一項
      、第六十三條第一項第一款分別定有明文，是原處分機關據以裁處異議人罰鍰
      新臺幣六千元並記違規點數一點固非無見。惟按處罰機關就違反道路交通管理
      處罰條例行為之處罰，於裁決前，應給予違規行為人陳述之機會，且本條例所
      定罰鍰之處罰，行為人接獲違反道路交通管理事件通知單後，應於十五日內，
      到達指定處所聽候裁決。但行為人認為舉發之事實與違規情形相符者，得不經
      裁決，逕依各該條款罰鍰最低額，自動向指定之處所繳納結案。同條例第八條
      第二項、第九條第一項分別亦定有明文，是違規行為人如未經合法通知到案聽
      候裁決時地，給予其陳述及依法逕依各該條款罰鍰最低額，自動向指定之處所
      繳納結案等機會，而裁決機關即以違規行為人未依時到案為由，逕予裁決各該
      條款罰鍰最高額，顯有違「正當法律程序」原則，則其所為處分即屬不當。
（二）本件經本院向內政部警政署國道公路第一警察隊、基隆郵局函詢本件舉發違反
      道路交通管理事件通知書之寄送資料，據覆：因已逾郵局查詢期限或所查詢郵
      件已逾二年，收據業已銷燬而無法查詢（見卷附內政部警政署國道公路警察局
      第一警察隊八十九年六月七日公警國一刑訴字第○七二○三號函、基隆郵局八
      十九年七月二十四日郵00000000－00二號函），此外亦無何資料足
      資證明本件道路交通管理事件通知書業已合法送達，是被告所辯未曾收受該通
      知單即非無據。
（三）本件於裁決前，並未予違規行為人有陳述且依法逕依各該條款罰鍰最低額，自
      動向指定之處所繳納結案之機會，而裁決機關即以違規行為人未依時到案為由
      ，逕予裁決該條罰鍰之最高額（新臺幣六千元），揆諸前開說明，其程序即有
      瑕疵。
四、從而，本件異議為有理由，本件原處分關於罰鍰部分應予撤銷，而由原處分機關
    ，依法重行通知到案聽候裁決時地，給予異議人陳述及依法逕依各該條款罰鍰最
    低額，自動向指定之處所繳納結案之機會後，就本件另為適當處分。
五、據上論結，應依道路交通案件處理辦法第二十條，裁定如主文。
中      華      民      國      八十九      年     八     月   二十一   日
                                      臺灣板橋地方法院交通法庭
                                          法  官  陳  鴻  清
右正本證明與原本無異
如不服本裁定應於送達後五日內向本院提出抗告狀
                                          書記官  林  蔚  然
中      華      民      國      八十九      年     八     月   二十五   日


司法院資訊處製作；財團法人民間司法改革基金會備份。
